【裁判字號】    98,消債更,86
【裁判日期】    980917
【裁判案由】    聲請更生程序
【裁判全文】
臺灣高雄地方法院民事裁定            98年度消債更字第86號
聲  請  人  甲○○○
上列當事人因消費者債務清理事件聲請更生，本院裁定如下：
    主  文
聲請人甲○○○自民國九十八年九月十七日下午四時起開始更生
程序。
命司法事務官進行本件更生程序。
    理  由
一、聲請意旨略以：伊前與銀行訂定自用住宅貸款、房屋貸款、
    信用卡等契約，積欠債務計新台幣（下同）4,374,776 元，
    於民國95年依金融主管機關協調成立之中華民國銀行公會會
    員辦理消費金融案件無擔保債務協商機制，與最大債權人銀
    行台新銀行達成分期還款協議，同意自95年6 月起分120 期
    ，每月繳納19,408元方式償還欠款（下稱系爭協商）。然以
    伊當時每月收入，扣除每月膳食費3,900 元、住宅費含本金
    利息每月共7,300 元、自來水費400 元、電力費1,790 元、
    稅賦451 元、保險費274 元、管理費890 元及扶養婆婆陸劉
    誅，根本無餘力繳納協商款，有不可歸責之事由致履行顯有
    重大困難。又伊無擔保或無優先權之債務總額未逾1200萬元
    ，復未經法院裁定開始清算程序或宣告破產，爰聲請准予裁
    定更生等語。
二、按債務人不能清償債務或有不能清償之虞者，得依消費者債
    務清理條例所定更生程序清理其債務；債務人無擔保或無優
    先權之債務總額未逾1200萬元者，於法院裁定開始清算程序
    或宣告破產前，得向法院聲請更生；債務人對於金融機構因
    消費借貸、自用住宅借款、信用卡或現金卡契約而負債務，
    在聲請更生或清算前，應提出債權人清冊，以書面向最大債
    權金融機構請求協商債務清償方案並表明共同協商之意旨；
    債務人與金融機構協商成立者，不得聲請更生或清算，但因
    不可歸責於己之事由，致履行顯有重大困難者，不在此限；
    本條例施行前，債務人依金融主管機關協調成立之中華民國
    銀行公會會員辦理消費金融案件無擔保債務協商機制與金融
    機構成立之協商，準用前項之規定。消費者債務清理條例第
    3 條、第42條第1 項、第151 條第1 項、第5 項、第6 項分
    別定有明文。
三、經查：
（一）按聲請人主張現積欠之總債務共計4,374,776 元，並曾於
      民國95年依系爭協商中，與債權人達成分期還款協議，同
      意自95年6 月起分120 期，每月繳納19,408元方式償還欠
      款乙情，有聯合徵信中心當事人綜合信用報告、協議書及
      無擔保還款計劃各乙份在卷為憑，應認真實。惟就伊所積
      欠之總債務部分，因聲請人名下有房屋及土地各1 筆，資
      產價值共計434,410 元，有98年財產歸屬資料清單附卷可
      稽，又聲請人自承其媳婦陳伊瑩名下有7 筆土地（資產價
      值共計396,372 元）係由聲請人信託與陳伊瑩管理，有97
      年財產歸屬資料清單附卷可證，是該7 筆土地實際上仍為
      聲請人所有，綜上觀之，總債務扣除上開資產，聲請人之
      淨債務共計3,543,994 元（0000000 －000000－000000＝
      0000000），合先敘明。
（二）聲請人戶籍地位於高雄縣岡山鎮○○里○○鄰○○○路69號
      3樓之6，有戶籍謄本附卷可稽，又債務人既因債務高築陷
      於經濟困難，則除特殊必要情形外，自應撙節支出，本院
      參諸內政部公告98年度台灣省每人每月最低生活費用（含
      食、衣、住、行、育、樂費用）為9,660 元等情，則聲請
      人每月基本生活開銷於9,660 元內，核屬必要。又聲請人
      雖另主張住宅費每月本金加利息為7,300 元，惟該二筆乃
      納入總債務計算，併此敘明。
（三）就聲請人主張扶養婆婆陸劉誅之費用云云，按聲請人陳報
      婆婆業已於96年6 月過世，則應無支付扶養費用之必要。
      縱聲請人於96年3 月毀諾前，聲請人確有扶養婆婆之事實
      ，然聲請人之扶養義務列於第六順序，民法第1115條定有
      明文，除非前五順序之應扶養人均不存在，否則應由前順
      位之應扶養人盡扶養義務。又按聲請人之家族系統表記載
      ，婆婆尚有子女6 名，則婆婆之扶養義務應由該6 名子女
      共同負擔，則聲請人主張扶養婆婆云云無足可採。
（四）按聲請人自承其每月收入為23,150元，雖與95、96年國稅
      局綜合所得稅資料清單及97年稅務電子閘門財產所得調件
      明細表不符，惟上開清單及明細表僅為核稅參考，非必為
      實際所得金額，故其每月收入仍以聲請人所主張為準。是
      以上開薪資23,150元扣除每月必要生活費用9,660 元僅餘
      13,490元（00000 －0000＝13490） 不足清償每月協商款
      ，有不可歸責於己之事由。且聲請人嗣後薪水降至12,000
      ，有前置協商收入切結書附卷可稽，以該薪資扣除生活必
      要費用9,660元，僅餘2,340元，如以該餘款清償其所負全
      部債務3,543,994 元，難認聲請人得於有工作能力時，即
      得將債務清償完畢，又加計日後物價、經濟波動等可能再
      行增加支出之因素等節以觀，以聲請人上開收入及支出剩
      餘情形，應認其已有不能償債務或有不能清償之虞之情事
      ，又依聲請人上開經濟狀況似無餘額清償債權人，然其既
      有聲請更生及提出更生方案之意願，比之清算程序對債權
      人似無不利，則聲請人主張其已有不能償債務或有不能清
      償之虞而聲請更生，應予准許。
四、綜上所述，聲請人有如附表所示之銀行自用住宅借款、消費
    貸款、信用卡、現金卡債務，債務金額未逾1200萬元，且其
    未經法院裁定開始清算程序或宣告破產，業經本院查明，有
    前案紀錄表、查詢表附卷可稽。查聲請人既因不可歸責於己
    之事由，致履行顯有重大困難，又有不能清償債務之虞，已
    如上述，則其聲請更生，自無不合，應予准許。
五、依消費者債務清理條例第11條第1 項、第45條第1 項、第16
    條第1 項，裁定如主文。
中    華    民    國    98    年    9     月    17    日
              民事第一庭    法      官  黃國川
上為正本係照原本作成。
如不服本裁定，應於裁定送達後10日內，以書狀向本院提出抗告
，並繳納抗告費新臺幣1千元。
中    華    民    國    98    年    9     月    17    日
                            書  記  官  林芊蕙
附表：
┌───┬──────────┬───────┐
│編號  │ 債權人名稱         │債權數額      │
├───┼──────────┼───────┤
│ 1    │ 台灣土地銀行       │1,401,588元   │
├───┼──────────┼───────┤
│ 2    │ 台新銀行           │431,000元     │
├───┼──────────┼───────┤
│ 3    │ 國泰世華銀行       │207,000元     │
├───┼──────────┼───────┤
│ 4    │ 中國信託銀行       │249,000元     │
├───┼──────────┼───────┤
│ 5    │ 台北富邦銀行       │50,000元      │
├───┼──────────┼───────┤
│ 6    │ 匯豐銀行           │41,000元      │
│      │（原中華）          │              │
├───┼──────────┼───────┤
│ 7    │ 萬泰銀行           │9,000元       │
├───┼──────────┼───────┤
│ 8    │ 台灣土地銀行       │64,446元      │
├───┼──────────┼───────┤
│ 9    │ 台北富邦銀行       │76,539元      │
├───┼──────────┼───────┤
│ 10   │ 國泰世華銀行       │183,982元     │
├───┼──────────┼───────┤
│ 11   │ 兆豐銀行           │122,690元     │
├───┼──────────┼───────┤
│ 12   │ 香港上海匯豐銀行   │205,768元     │
├───┼──────────┼───────┤
│ 13   │ 新光銀行           │309,224元     │
├───┼──────────┼───────┤
│ 14   │ 匯豐銀行           │165,024元     │
│      │（原中華）          │              │
├───┼──────────┼───────┤
│ 15   │ 元大銀行           │140,908元     │
├───┼──────────┼───────┤
│ 16   │ 萬泰銀行           │47,673元      │
├───┼──────────┼───────┤
│ 17   │ 台新銀行           │339,100元     │
├───┼──────────┼───────┤
│ 18   │ 中國信託銀行       │28,543元      │
├───┼──────────┼───────┤
│ 19   │ 永豐信用卡公司     │120,722元     │
├───┼──────────┼───────┤
│ 20   │ 陽信銀行           │54,569元      │
├───┼──────────┼───────┤
│ 21   │ 高雄銀行           │127,000元     │
└───┴──────────┴───────┘


司法院資訊處製作；財團法人民間司法改革基金會備份。
